臺灣臺南地方法院民事判決　　　　　　　 94年度婚字第507號
原　　　告　甲○○
被　　　告　乙○○
上列當事人間請求離婚事件，經本院於民國九十四年八月十日言
詞辯論終結，判決如下：
    主      文
准原告與被告離婚。
訴訟費用由被告負擔。
    事實及理由
一、原告主張：
  （一）兩造於民國六十八年三月十七日結婚，婚後育有長女戊
        ○○（六十八年三月十八日生）、長子丁○○（七十年
        一月二十四日生）、次子丙○○（七十二年一月一日生
        ）。
  （二）兩造婚後原本同住在台南縣麻豆鎮，嗣於台南縣佳里鎮
        子龍廟購屋居住。被告經常酗酒，並於酒後毆打原告成
        傷，如被告不滿意原告所說之話語，亦會毆打原告，被
        告並經常對原告發脾氣，原告因無法忍受被告長期之虐
        待，不得已於八十四年八月間自兩造位在台南縣佳里鎮
        子龍廟之住處離家出走，前往彰化謀生，未幾被告即賣
        掉台南縣佳里鎮子龍廟之住處，遷往台南縣西港鄉檨林
        村太西二號之二居住，而原告於六、七年前亦返回台南
        縣西港鄉永樂村大塭寮一二四之二號居住至今。
  （三）查兩造自八十四年八月間分居以來，毫無來往及互動，
        形同陌路，兩造婚姻顯存有難以維持之重大事由，原告
        為此爰依民法第一千零五十二條第二項之規定，訴請判
        准兩造離婚。
  （四）對於被告抗辯之陳述：原告婚後並無經常離家出走情事
        ，僅有一次因遭被告毆打而回娘家避難數日，該次因被
        告一再騷擾及辱罵原告之母親，致原告日後遭被告施暴
        時，均不敢再返回娘家。又原告婚後在小吃部、ＫＴＶ
        等處工作，乃是因被告不務正業，兩造購買台南縣佳里
        鎮子龍廟房屋後，繳不起房貸，原告才會依被告之要求
        而外出工作。再原告離家後，雖有結交異性朋友，然僅
        屬普通朋友，並未有同居關係，反而係被告自己有同居
        之女友。
  （五）並聲明：如主文所示。
二、被告則以：原告婚後在小吃部、ＫＴＶ等處工作，且於生下
    次子丙○○後，經常離家出走，兩造因而屢生爭吵、互毆，
    被告並無故意對原告施暴情事。又原告於八十四年八月間離
    家出走後，亦係在ＫＴＶ工作，並另結交男友且同居，兩造
    於分居期間未曾來往，被告亦無意再與原告維繫婚姻，因此
    同意與原告離婚等語，資為抗辯。並聲明：同意原告之請求
    。
三、兩造不爭執之事實：
  （一）兩造於六十八年三月十七日結婚，並育有長女戊○○（
        六十八年三月十八日生）、長子丁○○（七十年一月二
        十四日生）、次子丙○○（七十二年一月一日生），兩
        造之婚姻關係現仍存續中，此並有戶籍謄本二件附卷可
        稽。
  （二）兩造婚後原本同住在台南縣麻豆鎮，嗣於台南縣佳里鎮
        子龍廟購屋居住，原告在小吃部、ＫＴＶ等處工作，之
        後於八十四年八月間離家出走，前往彰化謀生，未幾被
        告即賣掉台南縣佳里鎮子龍廟之住處，遷往台南縣西港
        鄉檨林村太西二號之二居住，而原告於六、七年前亦返
        回台南縣西港鄉永樂村大塭寮一二四之二號居住至今。
  （三）兩造自八十四年八月間分居以來，毫無來往及互動。
四、得心證之理由：
  （一）查原告主張被告婚後不務正業，原告為維持家計而至小
        吃部、ＫＴＶ等處工作，被告卻經常酗酒，並於酒後毆
        打原告成傷，如被告不滿意原告所說之話語，亦會毆打
        原告，被告並經常對原告發脾氣之事實，經訊問被告，
        被告固不否認原告係在小吃部、ＫＴＶ等處工作，且兩
        造時生爭執，惟否認原告外出工作係因伊不務正業之故
        ，亦否認伊有對原告施暴情事，並辯稱原告於婚後經常
        無故離家出走等語。經查：證人即兩造所生之次子丙○
        ○證稱：「兩造同住時，我家的經濟狀況還不錯，兩造
        一起經營工廠，之後工廠營運不善，工廠關門，我家的
        經濟就變不好了。之後父親就沒有工作了，家計都是靠
        母親在負擔，據我所知，母親是在類似小吃部的地方上
        班，但母親為何會去那裡上班我不清楚。母親下班以後
        ，兩造時常發生爭吵，父親也會毆打母親，我看過幾次
        。我看到的情形都是父親打母親比較多。」、「我想兩
        造爭吵和父親喝酒及母親在小吃部上班都有關係。」、
        「兩造吵架之後，母親斷斷續續都會離家幾天，但母親
        後來都會回家。母親回家後，兩造會因為母親離家的事
        情而發生爭吵。」、「母親大約十年前離家。母親那次
        離家的前一天，兩造有發生爭吵。」等語，經核證人丙
        ○○為兩造之親生子，其證述應屬客觀可信，而由證人
        丙○○之上開證述可得知：兩造婚後原本共同經營工廠
        ，嗣工廠倒閉後，被告即無工作並嗜酒，家庭經濟亮起
        紅燈，原告為維持家計，乃至小吃部、ＫＴＶ等處工作
        ，兩造為了被告喝酒及原告工作之事時生爭執，被告並
        會對原告施暴，每每於衝突後，原告會離家冷靜數日，
        惟原告回家後，兩造又會為原告離家之事再起爭執，終
        致原告離家不歸。
  （二）按有民法第一千零五十二條第一項所列十款以外之重大
        事由，難以維持婚姻者，夫妻之一方得請求法院判決離
        婚，同法第一千零五十二條第二項著有明文。而是否有
        難以維持婚姻之重大事由，應斟酌破壞夫妻共同生活之
        具體情事，是否客觀上達於動搖夫妻之共同生活，致婚
        姻已生破綻而無回復之希望，且客觀上任何人倘處於同
        一境況，均將喪失維持婚姻意欲之程度判斷之，即應從
        婚姻之目的加以觀察，且婚姻係以終生共同生活為目的
        之一男一女之合法結合關係，故夫妻為謀共同生活體之
        幸福營運，即須夫妻互信、互諒，尤其夫妻以誠相待，
        俾建立永久持續性之包括精神、肉體、經濟等多層面之
        生活關係，是對家庭生活之美滿幸福，有妨礙之情形，
        即得認其與此之所謂難以維持婚姻之重大事由相當，即
        應允許其離婚以消滅婚姻關係。又婚姻生活之維持，端
        賴夫妻雙方互愛、互信、互諒，始期有成，若夫妻已別
        居多年，相互信賴基礎動搖，即應認其婚姻已生破綻，
        屬難以維持婚姻之重大事由。查本件被告於工廠倒閉後
        ，即無工作並嗜酒，又不體諒原告為維持家計而不得不
        至小吃部、ＫＴＶ等處工作之苦心，屢與原告爭吵，對
        原告施暴，終致原告於八十四年八月間離家出走，此後
        兩造未再有往來及聯繫，形同陌路，原告因無再維繫婚
        姻之意願而提起本件離婚訴訟，被告亦自陳其同意與原
        告離婚等語，顯見被告對於兩造婚姻亦無努力維護之欲
        望，且據證人丙○○證稱兩造均已各自結交男女朋友，
        益徵兩造情愛基礎已失，難期共同追求幸福美滿之婚姻
        生活，自無強求兩造繼續維持夫妻名份之必要，堪認兩
        造有難以維持婚姻之重大事由存在，且該重大事由之肇
        因主要可歸責於被告，是原告以兩造有民法第一千零五
        十二條第一項以外之重大事由，難以維持婚姻，而請求
        判決離婚，於法有據，應予准許。
五、本件事證已臻明確，兩造其餘攻擊防禦方法及舉證，於判決
    結果不生影響，爰不予一一論列，併予敘明。
六、據上論結，本件原告之訴為有理由，依民事訴訟法第七十八
    條，判決如主文。
中　　華　　民　　國　　 94 　年　　8  　月　 　29    日
                　家事法庭 　 法　官　葉惠玲
以上正本係照原本作成
如對本判決上訴，須於判決送達後廿日內向本院提出上訴狀
中　　華　　民　　國　　 94 　年　  8    月     29  　日
                              書記官　林靜慧
